臺灣雲林地方法院民事判決
                                       110年度訴字第54號
原      告  陳世祐  

訴訟代理人  王啓任律師
            張庭律師  
被      告  汪倢伃  
            林千翔  
共      同
訴訟代理人  林健群律師
            黃昱婷律師
上列當事人間請求損害賠償事件，本院於民國110年8月6日言詞
辯論終結，判決如下：
    主  文
原告之訴及假執行之聲請均駁回。
訴訟費用由原告負擔。
    事實及理由
一、原告起訴主張：
　㈠原告與被告甲○○於民國107年4月20日結婚，育有一名未成年
    子女。而被告2人於105年間即開始交往，嗣原告與被告甲○○
    結婚，被告2人仍未因此結束男女交往關係，屢次相約出遊
    ，且有諸多牽手、擁抱、親吻、吸吮臉頰等親密互動，且被
    告甲○○亦曾攜同其與原告所生之未成年子女與被告乙○○出遊
    ，甚至於109年7月21日製作被告交往4周年之影片，另被告
    甲○○於通訊軟體instagram向被告乙○○之妻  宣示之貼文，
    益徵被告確實有逾越普通朋友之男女交往關係。嗣經原告於
    109年11月14日無意間發現上開影片，始知悉被告甲○○自結
    婚前至婚姻關係存續中均與被告乙○○存有男女交往關係。
　㈡綜上，被告乙○○顯然知悉被告甲○○係有配偶之人，卻仍與被
    告甲○○間存有逾越結交普通朋友等一般社交行為之不正常往
    來；而被告甲○○業與原告結婚，竟視與原告之婚姻為無物，
    違反配偶間之忠貞義務，顯已悖離一般社會常理而達無法容
    忍之程度。故被告2人之行為破壞原告婚姻及家庭圓滿幸福
    甚鉅，使原告與被告甲○○終於109年9月28日協議離婚，並使
    原告受有極大的精神痛苦，爰依民法第184條第1項、第195
    條第1項、第3項之規定，提起本件訴訟，並聲明：⒈被告應
    給付原告新臺幣（下同）1,000,000元，及自本起訴狀繕本
    送達翌日起至清償日止，按年息百分之5計算之利息。⒉願供
    擔保，請准宣告假執行。
二、被告抗辯略以：
　㈠原告就本件訴訟所提出之翻攝照片、影片等資料，均係翻拍
    自被告甲○○所有之手機畫面，而被告甲○○之手機設有指紋辨
    識解鎖及密碼解鎖等隱私安全裝置，且被告甲○○未曾將其手
    機密碼交由任何人知悉，亦未曾於其同意下將照片、影片交
    由原告閱覽，由此可知，原告係以嚴重侵害被告甲○○個人隱
    私領域之手段，虛趁被告甲○○入睡後，利用其手指指紋解鎖
    手機並翻攝取得該等照片及影片資料，顯然為不法蒐證所取
    得，應無證據能力。
　㈡退步言之，縱認原告所提出之證據有證據能力，但原告提出
    原證2被告2人109年10月18日出遊之相片，係原告與被告甲○
    ○離婚（109年9月28日）後正常交友出遊之相片。又被告2人
    前雖為男女朋友，但並非原告指稱105年開始交往，而是102
    年以前即為交往中之男女朋友，約至106年分手，被告甲○○
    始於107年4月20日與原告結婚，原告所提出原證3被告2人交
    往週年影片，係被告2人於原告與被告甲○○結婚前所拍攝之
    交往紀念影片，原告以此為據指稱被告侵害原告配偶權，顯
    無理由。至於原證4之Instagram貼文實係被告甲○○與原告婚
    姻關係存續中，對於原告另有婚外情之舉忍無可忍，上網宣
    洩並向原告外遇對象宣示之貼文。原告稱原證4是被告甲○○
    向被告乙○○之配偶宣示之用，但自該貼文內容觀之，被告甲
    ○○既未指名道姓，並無任何相關內容得以證明該貼文係向被
    告乙○○之配偶宣示之貼文，原告上開指控純屬其主觀上之遊
    思妄想。
　㈢綜上，原告提出被告2人於原告與被告甲○○離婚後之正常出遊
    照片、被告2人於原告與被告甲○○結婚前之交往紀念影片，
    以及被告甲○○於社交軟體Instagram宣洩並向原告婚外情對
    象宣示之貼文等證據為由，以片面之詞編纂故事，並稱被告
    有侵害配偶權之行為，復未能提出其相關證據盡其舉證責任
    ，原告主張顯無足採，並聲明：⒈原告之訴駁回。⒉如受不利
    判決，願供擔保，請准宣告免為假執行。　
三、本院之判斷：
  ㈠按當事人主張有利於己之事實者，就其事實有舉證之責任，
    民事訴訟法第277 條前段定有明文。民事訴訟如係由原告主
    張權利者，應先由原告負舉證之責，若原告先不能舉證，以
    證實自己主張之事實為真實，則被告就其抗辯事實即令不能
    舉證，或其所舉證據尚有疵累，亦應駁回原告之請求（最高
    法院100年度台上字第415號民事判決意旨參照）。準此，原
    告主張被告有侵害原告配偶權之行為，既為被告所否認，原
    告即應就此有利於己之事實負舉證責任。
  ㈡次按婚姻係以夫妻之共同生活為其目的，配偶應互相協力保
    持其共同生活之圓滿安全及幸福，而夫妻互守誠實，係為確
    保其共同生活之圓滿安全及幸福之必要條件，故應解為配偶
    因婚姻契約而互負誠實之義務，配偶之一方行為不誠實，破
    壞共同生活之圓滿、安全及幸福者，即為違反因婚姻契約之
    義務而侵害他方之權利，最高法院55年台上字第2053號著有
    判決。然此判決所稱「夫妻互負誠實之義務」乃不確定之法
    律概念，且其受保護之程度仍應受到88年4 月21日民法修正
    第195條第1項時所加入「不法侵害其他人格法益而情節重大
    」之要件限制，亦即須以不法侵害他人基於配偶關係之身分
    法益而情節重大者，被害人始得就非財產上之損害請求賠償
    相當之金額。實務上雖認為此不法侵害行為，並不以侵權行
    為人間有通、相姦為限，但其情節是否重大，應視個案侵害
    程度、損害狀況、被害人之痛苦程度及忍受能力等個別情事
    ，客觀判斷之。又民事訴訟程序之主要目的在於解決紛爭，
    至於發現真實雖亦為制度目的之一，惟法院於民事訴訟程序
    追求真實發現時，須就誠信原則、正當程序、憲法權利保障
    及預防理論，予以適度酌量。因此就民事證據法而言，應區
    別評價實體法之違法行為，以及因該實體法違法行為所取得
    證據之可利用性。從而在證據禁止之審查程序中，應先確認
    當事人違法行為所違反之法律性質、規範目的與保護法益為
    何，是否具有該證據不得被利用之意義存在；再者應就違法
    取得證據者於訴訟上利用該證據之程序利益加以確認，最後
    則進行利益權衡。違反憲法核心價值者（尤指人性尊嚴、人
    格權之保護及隱私權之保障），原則上禁止該證據之利用，
    例外則應依規範目的所保障之法益，與訴訟程序為確定私權
    而所欲發現真實之相關利益，進行利益權衡，並兼顧比例原
    則而承認其可利用性。
  ㈢婚姻生活乃受憲法制度性保障，在民法上則受人格權、配偶
    身分關係之保障；隱私權則是基於人性尊嚴與個人主體性之
    維護及人格發展之完整，並為保障個人生活私密領域免於他
    人侵擾及個人資料之自主控制，亦為憲法保障之基本權之一
    。本件原告主張被告侵害其配偶權，所援引之證據為原證二
    出遊相片、原證三光碟中錄影畫面、原證四社交軟體Instag
    ram被告甲○○之貼文。而原告所提出之原證二出遊相片4張係
    存放於被告甲○○之手機中，原證三，係7張照片以影像編輯
    軟體串接為影片檔，影片右上方有「寶貝我愛你謝謝你陪我
    跨過相愛第四年」之裝飾文字，亦存放於被告甲○○之手機中
    ，該7張照片之髮色、場景、裝扮均不相同，應非同一日所
    拍攝（見本院卷第119至133頁），原告固稱是因為被告甲○○
    有將原告指紋設為密碼鎖，故原告才得以解鎖被告甲○○之手
    機予以翻拍等語（見本院卷第86頁、第106頁），惟此節為
    被告甲○○所否認（見本院卷第193頁），然而，縱使原告所
    言為真，原告已自承其翻閱被告甲○○手機時，兩造已離婚，
    且被告甲○○對原告翻閱其手機一事應不知情等語（見本院卷
    第86頁），則被告甲○○將原告指紋設為密碼鎖以顧及婚姻關
    係中之夫妻情份、家庭和諧之目的已不存在，況且，原告指
    稱是因為察覺被告甲○○有外遇之跡象才兩願離婚等語（見本
    院卷第99頁），顯然原告與被告甲○○互信基礎已蕩然無存，
    既然婚姻關係消滅，夫妻情義已逝，自無可能被告甲○○會同
    意原告未經其同意逕自翻閱其手機內容，故原告指稱被告甲
    ○○對其手機內容並無隱私期待，原告所為並未侵害被告甲○○
    之隱私權等語，難認可採。再以，衡酌原告以侵害被告甲○○
    隱私權所取得之證據與其所要保護之法益（配偶權）衡量，
    因原告違法取證時，兩造已經離婚，並無要保護之婚姻存在
    ，顯然並無所謂延續婚姻關係之目的，故上開以侵害隱私權
    所取得的證據與待證事實之間，本院權酌侵害隱私權之程度
    以及所要保護之法益，認並無例外應予承認其可利用之情形
    ，是堪認原證二、原證三以侵害被告甲○○隱私權所取得之證
    據，衡諸其取得的手段與要保護之法益間並不符合比例原則
    ，應無證據能力。而原證四乃不特定多數人均得共見共聞之
    網路Instagram貼文，原告取得應無侵害被告甲○○之隱私權
    合理期待之情形，故應認有證據能力。
  ㈣原告與被告甲○○於107年4月20日結婚，109年9月28日離婚，
    為兩造所不爭，並有109年9月28日離婚協議書及戶籍謄本在
    卷可佐（見本院卷第223至224頁、第17頁），堪認為真。原
    告主張被告侵害原告配偶權，自應就其等之侵權行為係發生
    於原告與被告甲○○婚姻關係存續中負舉證責任。 經查，本
    院認定有證據能力之原證四內容為2篇IG發文，分別為「妳
    所有宣示主權的發文或訊息對我而言一點殺傷力都沒有，因
    為當初我也是被騙的，所以妳怎麼宣示都只是這樣而已，從
    來我都沒有直接的出現要過什麼，所以我不懂該過不去的是
    誰？妳還有他在身邊，我就只有小孩，不是嗎？說起來妳還
    比我幸福呢～」、「妳所有宣示主權的發文或訊息對我而言
    一點殺傷力都沒有，因為當初我也是被騙的，所以妳怎麼宣
    示都只是這樣而已，從來我都沒有直接的出現要過什麼，所
    以我不懂該過不去的是誰？當妳說小孩在生病時他在跟我約
    會，那妳有想過有無數次小孩生病時我都只能自己處理嗎？
    因為我愛他，所以我甘願承受沒有抱怨，而妳還有他在身邊
    ，只有少數是你自己處理，我就只有小孩，不是嗎？說起來
    妳還比我幸福呢～」（見本院卷第29至31頁），原告固指稱
    這是被告甲○○向被告乙○○之配偶之發文，但此節為被告所否
    認，稱係被告甲○○向原告外遇對象為發文等語，是以，兩造
    既對上開文句之發文對象有爭執，而上開文句未指名道姓，
    發文確切年月日之日期不明，亦無從以上開文句前後文得知
    發文對象為何人，則原告主張係向被告乙○○之配偶發文，自
    應由原告就此節負舉證責任，惟原告並未能舉證以實其說，
    難認可採。此外，原告主張被告甲○○將原告臉書帳號封鎖被
    告乙○○之配偶是心虛等語（見本院卷第102頁），亦無從以
    此證明被告間有侵害原告配偶權之行為。
　㈤附帶說明者，原告所提出原證二、三均無證據能力，已如前
    述，惟縱使將原證二、原證三寬認為有證據能力，原證二乃
    被告乙○○與小孩玩耍之4張照片（見本院卷第19至25頁），
    其中並無被告甲○○，且拍攝日期兩造均稱是109年10月18日
    （見本院卷第100頁），斯時原告與被告甲○○已經無婚姻關
    係，故縱使兩造均稱拍攝者為被告甲○○（見本院卷第100頁
    ），亦無從以原證二即認被告有侵害原告配偶權之情事。而
    原證三即串連為影像檔之7張照片中，固有1張親吻臉頰，2
    張接吻之照片，但拍照之日期不明，原告雖以髮型及刺青、
    工作室開設日期作為拍攝期間在婚姻關係存續中之論證依據
    ，但已由被告一一舉反證推翻（見本院卷第193至199頁），
    原告未能再為立證，即無從證明被告於相片中之行為確實於
    原告與被告甲○○婚姻關係存續中所為，故即使寬認原證二、
    三為有證據能力，亦不足以證明被告有侵害原告配偶權之行
    為。
　㈥綜上所述，原告提起本件訴訟，未能證明被告間於原告與被
    告甲○○婚姻關係存續中有超過一般合理程度之不當交往而有
    侵害原告配偶權之情事，故而，原告就被告侵害其配偶權一
    節，未能舉證以實其說，堪以認定，其依民法第184條第1項
    、第195條第1項、第3項起訴請求被告賠償其精神上損害100
    萬元，及自起訴狀繕本送達翌日起至清償日止，按年息百分
    之5計算之利息，為無理由，應予駁回。原告之訴既經駁回
    ，其假執行之聲請即失所依附，應併予駁回。
四、本件為判決基礎之事證已臻明確，兩造其餘攻擊防禦之方法
    ，經本院斟酌後，認均不足以影響本判決之結果，自無逐一
    詳予論駁之必要，併此敘明。
五、訴訟費用負擔之依據：民事訴訟法第78條。
中　　華　　民　　國　　110 　年　　8 　　月　　20　　日
                  民事第二庭    法  官  洪儀芳

以上正本係照原本作成。
如對本判決上訴，須於判決送達後廿日內向本院提出上訴狀。如
委任律師提起上訴者，應一併繳納上訴審裁判費。
中　　華　　民　　國　　110 　年　　8 　　月　　20　　日
                                書記官　林左茹